【裁判字號】    89,訴,3035
【裁判日期】    901120
【裁判案由】    偽造文書等
【裁判全文】
臺灣高雄地方法院刑事判決                        八十九年度訴字第三三五號
    公  訴  人  臺灣高雄地方法院檢察署檢察官
    被      告  甲○○
右列被告因偽造文書等案件，經檢察官提起公訴（八十九年度偵緝字第一二三一號）
，本院判決如左：
    主  文
甲○○行使偽造私文書，足以生損害於他人，累犯，處有期徒刑肆月，如易科罰金，
以參佰元折算壹日。附表所示之物沒收。
    事  實
一、甲○○於民國八十五年、八十六年間，因脫逃及過失致死罪，經法院分別判處有
    期徒刑六月，各於八十六年六月二十六日、八十七年五月十五日易科罰金執行完
    畢。
二、甲○○於八十八年十二月三十日，持其前於不詳時地以不詳方式取得之丙○○身
    分證影本一紙及於不詳時地利用不知情之刻印人員所偽造之「丙○○」印章一枚
    （未扣案，詳如附表編號一所示），至不知情之乙○○所開設位於高雄市三民區
    ○○○路四八一號之「全優通訊行」，基於同一犯意，冒用丙○○名義而接續偽
    填「中華電信股份有限公司（以下簡稱中華電信公司）行動電話業務租用申請書
    」私文書二份，並持前開偽造之「丙○○」印章接續蓋用於前開二份申請書之「
    用戶簽章欄」內（偽造印文詳如附表編號二、三所示），併同前開丙○○之身分
    證影本行使而交予不知情之「全優通訊行」老闆乙○○，利用其代為行使向中華
    電信公司申請「0000000000」（嗣查為空號，無盜撥紀錄）及「00
    00000000」二支行動電話門號（以下均簡稱系爭門號），足以生損害於
    丙○○及中華電信公司。嗣甲○○取得系爭二線行動電話門號之ＳＩＭ卡二枚後
    ，旋於八十九年一月初（起訴書誤載為八十八年十二月間），在高雄市○○路與
    林森路口，將系爭「0000000000」之行動電話門號以新台幣（下同）
    二千五百元之價格賣予不知情之丁○○（業經檢察官為不起訴處分）。嗣丙○○
    於八十九年一月間收到中華電信公司行動電話之帳單，發覺有異而報警循線查獲
    丁○○後始獲悉上情。
三、案經高雄市政府警察局移送臺灣高雄地方法院檢察署檢察官偵查起訴。
    理  由
一、訊據被告被告甲○○矢口否認涉有右揭犯行，辯稱：系爭二線行動電話門號不是
    我申請的，我也沒有將其中一支0000000000號行動電話門號以二千五
    百元之價格賣給丁○○，丁○○是因與我有過節所以才會誣陷我云云。經查：
（一）右揭事實業據被害人丙○○指訴甚詳，核與證人乙○○（「全優通訊行」負責
      人）、丁○○於警訊、偵查中證述之情節均相符合，證人乙○○證陳：系爭二
      支行動電話門號是甲○○拿丙○○之身分證影本來申請的等語，丁○○則證稱
      ：於八十九年一月初，在高雄市○○路與林森路口一棟大樓樓下，向甲○○以
      二千五百元購得「0000000000」之手機門號等語。此外，證人張碧
      娟即丁○○之友人亦證稱：丁○○確實有以「0000000000」手機門
      號撥打我家電話給我等語明確（參照警訊筆錄第三頁），復有被告偽造之行動
      電話業務租用申請書二紙及系爭行動電話之通話明細清單一份在卷可稽。
（二）衡情證人乙○○、丁○○二人素未相識，而其二人經分別訊問之結果，均一致
      指陳係由被告申請、出售系爭行動電話門號等情，參以被告所自承「與乙○○
      認識三年，在其所營通訊行內申請過五、六支手機門號」、「與丁○○很熟」
      等語（參照偵查卷第五十頁筆錄），應認二位證人之上開證詞均非出於誤指、
      勾串或捏造而堪予採信，從而被告辯稱：與丁○○有過節而遭誣陷云云，尚難
      採信。
（三）至公訴人認：被告甲○○申辦系爭門號時所持之「丙○○」身分證影本，係於
      不詳時地拾得而予以侵占入己一節，惟查，被告自警訊、偵查至本院審理中均
      否認有侵占丙○○身分證之犯行，且取得他人身分證影本之原因非一，不一定
      係出於侵占等不法手段，或係因影印留用、他人交付或係其他正常管道取得之
      情形均所在多有，尚難因被告持有丙○○之身分證影本，即認其有侵占他人遺
      失物之犯行，是以被告之此部分犯行即屬不能證明。
綜上所述，被告上開辯解均係卸責之詞，不足採信，其犯嫌堪以認定。
二、核被告所為，係犯刑法二百十六條、第二百十條之行使偽造私文書罪。其利用不
    知情之刻印人員偽造丙○○印章，及利用通訊行負責人乙○○以遂行其行使偽造
    印文及私文書之犯行，為間接正犯。其基於同一偽造文書之犯意，接續偽造二份
    申請書私文書之行為，為接續犯。又其偽造「丙○○」印章後持以接續蓋用於行
    動電話申請書私文書上，當然產生該印章之印文，只成立偽造印章罪，而其偽造
    印章之行為，係偽造申請書私文書之部分行為；又其偽造申請書後進而行使，其
    偽造私文書之低度行為，應為其後行使偽造私文書之高度行為所吸收，均不另論
    罪。查被告於八十五年、八十六年間，因脫逃及過失致死罪，經法院分別判處有
    期徒刑六月，各於八十六年六月二十六日、八十七年五月十五日易科罰金執行完
    畢，有台灣高等法院被告全國前案紀錄表一紙可按，其於有期徒刑執行完畢後五
    年內再犯本件有期徒刑以上之罪，為累犯，應依刑法第四十七條規定加重其刑。
    爰審酌被告之前開素行，及其犯罪動機、目的、手段、所生危害，及犯後否認犯
    行等一切情狀，量處如主文所示之刑。又於被告行為後，刑法第四十一條業於九
    十年一月十日修正公布施行，並於同年月十二日生效，將修正前之刑法第四十一
    條規定與修正後同法第四十一條第一項之規定相互比較後，修正後之刑法第四十
    一條第一項就得宣告易科罰金之範圍較修正前之舊法為廣，是依刑法第二條第一
    項前段規定，自應適用裁判時較有利於被告之法律即修正後之刑法第四十一條第
    一項規定，併諭知易科罰金之折算標準。再者，附表所示之偽造「丙○○」印章
    一枚（編號一）、印文二枚（編號二），均應依刑法第二百十九條之規定宣告沒
    收。公訴意旨認被告偽造之行動電話申請書二份係被告所有供犯罪所用之物，請
    求依刑法第三十八條第一項第二款規定予以沒收一節，查上開申請書雖係被告所
    填載，然依中華電信公司行動電話門號之申辦手續，其申請書僅一式一聯，申請
    人於申請時需將填載之申請書交回中華電信公司收存一節，有本院向該公司查詢
    之電話查詢登記表一紙可憑，亦即前開行動電話申請書已非被告所有之物，自不
    得予以宣告沒收，公訴意旨此部分容有未洽，附此敘明。
三、公訴意旨另認：被告甲○○持「丙○○」身分證影本以申辦手機門號之行為，復
    涉有侵占遺失物罪嫌云云，經查，被告之此部分犯行乃屬無從證明一節，已如前
    述，然公訴人既認其此部分犯行與前開論罪科刑部分有牽連犯之裁判上一罪關係
    ，爰不另為無罪之諭知，附此敘明。
據上論斷，應依刑事訴訟法第二百九十九條第一項前段，刑法第二條第一項前段，第
二百十六條，第二百十條，第二百十九條，第四十七條，第四十一條第一項，罰金罰
鍰提高標準條例第一條前段、第二條，判決如主文。
中      華      民      國      九十      年    十一      月    二十    日
                                  臺灣高雄地方法院刑事第六庭
                                          法  官    周玉群
右正本證明與原本無異。
如不服本判決，應於判決送達後十日內，向本院提出上訴狀。
                                          書記官    黃英彥
中      華      民      國      九十      年    十一      月    二十三  日
附表：
┌──┬─────────────────────────────────┐
│編號│物品                                                              │
├──┼─────────────────────────────────┤
│一  │偽造「丙○○」印章一枚                                            │
├──┼─────────────────────────────────┤
│二  │甲○○冒用丙○○名義於中華電信公司行動電話業務租用申請書二份之「用│
│    │戶簽章欄」內，偽造之「丙○○」印文各一枚，共計二枚                │
└──┴─────────────────────────────────┘
如不服本判決，應於判決送達後十日內，向本院提出上訴狀。
附錄本案論罪科刑法條：
中華民國刑法第二百十六條（行使偽造變造或登載不實之文書罪）：
  行使第二百十條至第二百十五條之文書者，依偽造、變造文書或登載不實事項或使
  登載不實事項之規定處斷。
中華民國刑法第二百十條（偽造變造私文書罪）：
  偽造、變造私文書，足以生損害於公眾或他人者，處五年以下有期徒刑。


司法院資訊處製作；財團法人民間司法改革基金會備份。
